【裁判字號】    99,交抗,658
【裁判日期】    990820
【裁判案由】    聲明異議
【裁判全文】
臺灣高等法院臺中分院刑事裁定         99年度交抗字第658號
抗  告  人
即受處分人  甲○○
上列抗告人因聲明異議案件，不服臺灣彰化地方法院中華民國99
年6月29日所為裁定（99年度交聲字第568號）提起抗告，本院裁
定如下:
    主  文
抗告駁回。
    理  由
一、本件抗告意旨略以：抗告人即受處分人（下稱受處分人）甲
    ○○因孩子在車上哭鬧不停，故先駕車駛至路肩，待妻子安
    撫好孩子情緒後，再行緩慢駛入高速公路，其用意在使自己
    本身及其他駕駛人安全無慮，係「遇有濃霧、煙、強風、大
    雨或其他特殊狀況」中之特殊情況，致使本人必須停在路肩
    ，而後再緩行經過路肩，致遭到拍攝，故對原處分深感不服
    ，為此提出聲明異議云云。
二、按「汽車行駛高速公路及快速公路，不得有下列行為：二、
    在路肩上行駛，或利用路肩超越前車或倒車。」高速公路及
    快速公路交通管制規則第9條第1項第2款定有明文。又汽車
    行駛於高速公路、快速公路或設站管制之道路，不遵使用限
    制、禁止、行車管制及管理事項之管制規則而有下列行為者
    ，處汽車駕駛人新臺幣3,000元以上6,000元以下罰鍰：九、
    未依規定使用路肩。」道路交通管理處罰條例第33條第1項
    第9款定有明文。汽車駕駛人有違反道路交通管理處罰條例
    第33條第1項之情形者，記違規點數1點，此觀道路交通管理
    處罰條例第63條第1項第1款規定亦明。
三、經查：本件受處分人於民國99年2月15日15時12分許，駕駛
    車牌號碼R8－5991號自用小客車，在國道一號高速公路南下
    204.9公里處，因行駛高速公路違規使用路肩之違規事實，
    經內政部警政署國道公路警察局第三警察隊逕行掣單舉發，
    經向原舉發機關查證違規屬實，有採證照片1張、內政部警
    政署國道公路警察局公警局交字第Z00000000號舉發違反道
    路交通管理事件通知單、交通部公路總局臺中區監理所彰化
    監理站彰監四字第裁64－Z00000000號違反道路交通管理事
    件裁決書在卷足憑（見99年度交聲字第568號卷第6至9頁）
    ，堪認其確有違規之事實。受處分人雖以當時車內孩子哭鬧
    ，故緊急將車駛至路肩，並待妻子安撫好孩子情緒後，再行
    緩慢駛入高速公路，該情狀係屬高速公路及快速公路交通管
    制規則第5條第1項但書所稱「但遇有濃霧、濃煙、強風、大
    雨或其他特殊狀況，致能見度甚低時，其時速應低於四十公
    里或暫停路肩，並顯示危險警告燈。」之特殊狀況云云置辯
    。然受處分人所駕駛之自用小客車並無機件故障，亦非執行
    救護、救援之車輛，且於前揭違規時間、地點，並無濃霧、
    濃煙、強風、大雨或其他致能見度甚低、嚴重影響行車安全
    而需利用路肩行駛或停車之特殊狀況，或有為疏解交通壅塞
    而開放使用路肩之情，揆諸上開條文文義，需該特殊狀況有
    致使能見度甚低之情況發生，並應顯示危險警告燈始得主張
    例外狀況而減免違規責任。本件違規案件中，受處分人所執
    孩子哭鬧一情，與前開規定「特殊狀況，致能見度甚低」尚
    屬有別，且依卷附照片所示，亦未見其有顯示危險警告燈之
    舉措，受處分人於前揭違規時、地行駛於路肩顯非法之所許
    。從而受處分人於上開時、地，有駕駛自用小客車違規行駛
    高速公路路肩之違規事實，已臻明確，其違規行為堪以認定
    。受處分人抗告意旨猶執前詞，指摘原裁定不當，並無理由
    ，應予駁回。
四、據上論斷，應依道路交通案件處理辦法第26條，刑事訴訟法
    第412條，裁定如主文。
中    華    民    國    99    年    8    月     20    日
            刑事第九庭  審判長法  官  江  德  千
                              法  官  莊  深  淵
                              法  官  賴  妙  雲
以上正本證明與原本無異。
不得再抗告。
                              書記官  蘇  昭  文
中    華    民    國    99    年    8    月     20    日

司法院資訊處製作；財團法人民間司法改革基金會備份。
